臺灣高等法院臺南分院刑事判決
110年度上易字第649號
上  訴  人  臺灣臺南地方檢察署檢察官
被      告  黃皇凱
上列上訴人因被告家暴恐嚇危害安全案件，不服臺灣臺南地方法
院110年度易字第767號中華民國110年10月28日第一審判決（起
訴案號：臺灣臺南地方檢察署109年度偵字第14426號），提起上
訴，本院判決如下：
    主  文
原判決撤銷。
黃皇凱犯恐嚇危害安全罪，共貳罪，各處拘役貳拾伍日，如易科
罰金，均以新臺幣壹仟元折算壹日。應執行拘役肆拾日，如易科
罰金，以新臺幣壹仟元折算壹日。
未扣案手機壹支沒收，於全部或一部不能沒收或不宜執行沒收時
，追徵其價額。
    事  實
一、黃皇凱與許雯婷曾為同居男女朋友關係，二人間具有家庭暴
　　力防治法第3條第2款所定之家庭成員關係。黃皇凱之母於民
    國109年6月26日亡故，黃皇凱認為許雯婷稱其母亡故為報應
    及在其服喪期間與其爭吵，因而對許雯婷心有不滿，竟基於
    恐嚇危害安全之各別犯意，為下列行為：
　㈠於109年7月7日3時13分許，以手機通訊軟體LINE撥打語音通
    話，恐嚇許雯婷稱：「大家玩個夠、玩到底，要玩，玩到底
    ，你在臺南也無法立足了」（台語，以下同）等語；復接續
    於同日10時50分許，以手機通訊軟體LINE撥打語音通話，恐
    嚇許雯婷稱：「恁爸不會放過你們，恁爸會把你們公司弄到
    剃頭，絕對要弄到雞飛狗跳」、「你會弄恁爸，恁爸也弄你
    而已」、「恁爸不會放過你ㄡ」、「恁爸做一次跟你弄，幹
    你娘，什麼身敗名裂，給你男朋友看這是什麼樣的女人啊？
    恁爸絕對玩到底，恁爸我跟（你）講我沒母親了，恁爸現在
    是沒有後顧之憂，恁爸會跟你配」等語，以此加害生命、身
    體、名譽之事恐嚇許雯婷，使許雯婷心生畏懼，致生危害於
    安全。　
　㈡於同年月10日8時20分許，以手機通訊軟體LINE傳送訊息，恐
    嚇許雯婷稱：「之前的都只是前菜，現在才要開始」等語；
    復接續於同日13時14分許，以手機通訊軟體LINE傳送訊息，
    恐嚇許雯婷稱：「我這輩子沒想要對付一個人這麼徹底 就
    妳 許雯婷 妳這破女人，我一定要把妳搞到垮」等語，以此
    加害生命、身體、名譽之事恐嚇許雯婷，使許雯婷心生畏懼
    ，致生危害於安全。
二、案經許雯婷委由李孟哲律師訴由臺南市政府警察局永康分局
    移送臺灣臺南地方檢察署檢察官偵查起訴。
　　理  由
壹、證據能力部分：
　　按被告以外之人於審判外之陳述，雖不符刑事訴訟法第159
    條之1 至第159 條之4 之規定，而經當事人於審判程序同意
    作為證據，法院審酌該言詞陳述或書面陳述作成時之情況，
    認為適當者，亦得為證據；當事人、代理人或辯護人於法院
    調查證據時，知有同法第159 條第1 項不得為證據之情形，
    而未於言詞辯論終結前聲明異議者，視為有前項之同意，刑
    事訴訟法第159 條之5 定有明文。立法意旨在於傳聞證據未
    經當事人之反對詰問予以核實，原則上先予排除；惟若當事
    人已放棄反對詰問權，於審判程序中表明同意該等傳聞證據
    可作為證據；或於言詞辯論終結前未聲明異議，基於尊重當
    事人對傳聞證據之處分權，及證據資料愈豐富，愈有助於真
    實發見之理念，且強化言詞辯論主義，使訴訟程序得以順暢
    進行，上開傳聞證據亦均具有證據能力。查本判決所引用被
    告以外之人於審判外之言詞或書面陳述，經檢察官、被告黃
    皇凱於本院審理時表示同意有證據能力（見本院卷第37-39
    頁），本院審酌該等被告以外之人審判外陳述作成時之情況
    ，並無不能自由陳述之情形，亦無顯不可信之情狀，且未見
    有何違法取證或其他瑕疵，而與待證事實具有關聯性，本院
    認為以之作為證據應屬適當，自均得作為證據。
貳、實體部分：　　
一、上揭事實，業據被告於原審及本院審理時坦承不諱（見原審
    卷第47、50頁；本院卷第36、46頁），並經證人即告訴人許
    雯婷於警詢及偵訊中證述綦詳（見警卷第15-17頁；109年度
    偵字第14426號卷《下稱偵卷》第18-19頁），復有告訴人與被
    告以手機通訊軟體LINE傳送訊息對話內容之截圖（見偵卷第
    25、39-47、139-145、197-205、235-297頁）、臺灣臺南地
    方檢察署檢察事務官109年9月30日勘驗告訴人提出之電話錄
    音檔案光碟之勘驗報告、譯文、錄音光碟1片（見偵卷第57-
    65頁；光碟見警卷光碟存放袋）、臺灣臺南地方檢察署檢察
    官109年11月13日勘驗告訴人提出之電話錄音檔案光碟之勘
    驗筆錄（見偵卷第78-79頁）等證據附卷可按，足認被告之
    任意性自白與事實相符，堪可認定。從而，本件事證明確，
    被告之犯行堪以認定，自應依法論科。
二、論罪科刑部分：
　㈠按家庭暴力者，謂家庭成員間實施身體、精神或經濟上之騷
　　擾、控制、脅迫或其他不法侵害之行為；又家庭暴力罪，謂
　　家庭成員間故意實施家庭暴力行為而成立其他法律所規定之
　　犯罪，家庭暴力防治法第2條第1款、第2款分別定有明文。
    查告訴人為被告之前同居女友，業經告訴人與被告供陳在卷
    ，其2人屬家庭暴力防治法第3條第2款所定之家庭成員關係
    ，而被告所為上開行為，已屬家庭成員間實施精神上不法侵
    害之行為，即為家庭暴力防治法第2條第1款所稱之家庭暴力
    ，惟因家庭暴力防治法並無相關罰則規定，是以應依刑法關
    於恐嚇罪之規定予以論罪科刑。
  ㈡核被告就事實欄一㈠、㈡所為，均係犯刑法第305條之恐嚇危害
    安全罪。
　㈢被告於事實欄一㈠所示109年7月7日3時13分許、10時50分許以
    手機通訊軟體LINE撥打語音通話恐嚇告訴人，及於事實欄一
    ㈡所示109年7月10日8時20分許、13時14分許以手機通訊軟體
    LINE傳送訊息恐嚇告訴人，2次恐嚇犯行各個通話、傳送訊
    息舉動的時間極為密接，分別應係出於一個單一犯意所為，
    2次犯行應分別論以接續犯。公訴意旨認被告就事實欄一㈠2
    次以手機通訊軟體LINE撥打語音通話恐嚇告訴人之行為，應
    論以數罪，容有誤會。
　㈣又公訴意旨於上開事實欄一㈠部分雖未記載7月7日10時50分許
    被告尚有以「你會弄恁爸，恁爸也弄你而已」、「恁爸不會
    放過你ㄡ」、「恁爸做一次跟你弄，幹你娘，什麼身敗名裂
    ，給你男朋友看這是什麼樣的女人啊？」等語音通話內容恐
    嚇告訴人，及於事實欄一㈡部分雖未敘及被告於109年7月10
    日8時20分以手機通訊軟體LINE傳送訊息恐嚇告訴人之行為
    ，然此等部分與業已起訴之109年7月7日10時50分許、109年
    7月10日13時14分許之恐嚇部分，或為同一次語音通話之內
    容、或為時間密接之文字訊息，與原起訴犯罪事實分別有接
    續犯之實質上一罪關係，已如前述，均為起訴效力所及，本
    院自得併予審酌，附此說明。
　㈤被告就事實欄一㈠、㈡所為2 次恐嚇危害安全罪之犯罪時間已
    有相當間隔，在客觀上係逐次實行，在時間差距上可以分開
    ，應分論併罰。
三、撤銷改判之理由：
  ㈠原審認被告犯行事證明確，予以論罪科刑，固非無見。然查
    ：⑴被告如事實欄一㈠、㈡所示2次犯行，客觀上有先後數行為
    ，時間非同一或密切接近，彼此之間明確可分，具有各自獨
    立性，當應將之以數行為、數罪予以評價，已如前述。原審
    認被告就事實欄一㈠、㈡所示犯行，係基於接續之單一犯意為
    之，僅論以接續犯之實質上一罪，於法尚有違誤；⑵被告於1
    09年7月12日9時30分以手機通訊軟體傳送訊息恐嚇告訴人之
    行為，未經檢察官起訴，原判決以此部分犯行與已起訴之犯
    行間具有接續犯之一罪關係而併予審究，尚有未洽。檢察官
    上訴意旨認原審判決認本案屬接續犯論以一罪不當，及指摘
    原審量刑過輕，為有理由，且原審判決復有上開可議之處，
    自應由本院將原審判決予以撤銷改判。
　㈡爰審酌被告除於103年間曾因犯賭博罪經法院判決罰金新臺幣
    （下同）1萬元外，並無其他前科紀錄，有臺灣高等法院被
    告前案紀錄表可按；其犯罪時適逢母喪，情緒控管不當而為
    上開犯行，對告訴人造成極大困擾，自屬非是，惟念及被告
    犯罪後於原審及本院審理中坦承犯行，犯後態度尚可，兼衡
    其自陳大學畢業之智識程度，目前擔任汽車業務，月收入約
    3萬多元，已婚，育有3名未成年子女之家庭生活狀況等一切
    情狀，各量處如主文第二項所示之刑，並均諭知易科罰金之
    折算標準。另考量事實欄一㈠、㈡所示2罪之犯罪時間、犯罪
    之同質性及被告整體犯罪之非難評價等項予以綜合判斷，暨
    定應執行刑之限制加重原則，兼顧刑罰衡平之要求及矯正受
    刑人之目的等情，定其應執行拘役40日，及諭知易科罰金之
    折算標準。至本案係因檢察官為被告不利益而上訴，且原審
    判決適用法則不當而撤銷，自不受刑事訴訟法第370 條不利
    益變更禁止原則之拘束，附此敘明。
四、沒收之說明：
　  被告為上開恐嚇犯行時，其所有供語音通話、傳送文字訊息
    所用之手機1支，係供犯罪所用之物，應依刑法第38條第2項
    前段規定宣告沒收，於全部或一部不能沒收或不宜執行沒收
    時，依同法第38條第4項規定追徵其價額。
據上論斷，應依刑事訴訟法第369條第1項前段、第364條、第299
條第1項前段，刑法第305條、第51條第6款、第41條第1項前段、
第38條第2項前段、第4項，刑法施行法第1條之1第1項，判決如
主文。
本案經檢察官黃淑妤提起公訴，檢察官吳惠娟提起上訴，檢察官
葉耿旭到庭執行職務。
中　　華　　民　　國　　111 　年　　2 　　月　 　22 　日
                  刑事第三庭    審判長法  官  陳連發   
                                      法  官  洪榮家  　
                                      法  官  何秀燕　　
以上正本證明與原本無異。
不得上訴。
　　　　　　　　　　　　　　　　　　　書記官  翁心欣　　
中　　華　　民　　國　　111 　年　　2 　　月　　22　　日
附錄本案論罪科刑法條全文
中華民國刑法第305條
以加害生命、身體、自由、名譽、財產之事恐嚇他人，致生危害
於安全者，處2年以下有期徒刑、拘役或9千元以下罰金。